臺灣桃園地方法院民事判決　　　　　　　94年度訴字第1250號
原　　　告　甲○○
訴訟代理人　陳鄭權律師
被　　　告　戊○○○
　　　　　　丙○○
　　　　　　己○○○
　　　　　　　　　　　　號
　　　　　　丁○○○
　　　　　　乙○○
　　　　　　　　　　　　號
上列當事人間請求領回增值稅事件，於民國94年11月21日辯論終
結，本院判決如下：
    主  文
被告應同意原告向桃園縣政府稅捐稽徵處領回被繼承人吳能宗名
義於民國七十八年七月二十一日向桃園縣政府稅捐稽徵處申報移
轉坐落桃園縣桃園市○○段2102地號土地所有權所繳納之增值稅
新台幣伍拾貳萬陸仟柒佰伍拾玖元。
訴訟費用由被告連帶負擔。
    事  實
甲、原告方面：
壹、聲明：如主文所示。
貳、陳述：
    兩造之被繼承人吳能宗生前將其所有坐落桃園縣桃園市○○
    段2102地號土地（下稱系爭土地）出售予訴外人鄭文雄，然
    在辦理所有權移轉過程中，吳能宗突於民國78年4 月7 日死
    亡，原告因前受吳能宗委託辦理系爭土地移轉事宜，為遵守
    吳能宗之誠信，兼未知民法繼承之規定，乃獨自出資以吳能
    宗名義向桃園縣政府稅捐稽徵處（下稱桃園稅捐處）繳納系
    爭土地移轉應繳之增值稅新台幣（下同）526,759 元（下稱
    系爭增值稅），但地政事務所得知吳能宗死亡後，認系爭土
    地係吳能宗之遺產，應先辦理繼承登記，始能辦理移轉所有
    權予買受人，嗣系爭土地由原告繼承後，再由原告申報土地
    移轉，並再次繳納土地增值稅。而系爭增值稅既為原告出資
    ，依理應由原告向桃園稅捐處領回，原告亦數次向桃園稅捐
    處申請領回，並於93年7 月27日以書面向桃園稅捐處申請領
    回，惟桃園稅捐處於同年8 月19日以桃稅土字第0930099945
    9 號函，通知原告應補吳能宗之其他繼承人即被告之同意書
    以憑辦理退稅事宜。原告為證明系爭增值稅係以原告設於桃
    園市農會之000000000000000 號存款帳戶於79年8 月9 日提
    款繳納，然桃園市農會於93年8 月31日回函表示因已屆保存
    年限，該提款資料已經銷毀，但系爭土地由吳能宗名義移轉
    予鄭文雄之手續係委託訴外人蘇家豐代書辦理，原告係依蘇
    家豐之交代，領取526,759 元交由蘇家豐代為繳納。原告為
    領回系爭增值稅，數次請求被告出具同意書，被告均未回應
    ，不得已於93年9 月13日以郵局存證信函催請被告出具同意
    書，由原告獨自領取以歸還原告，被告仍拒不理會。又原告
    不服桃園稅捐處認定應補附吳能宗全體繼承人之同意書，始
    得由原告獨自領取之決定，乃提起訴願，卻經桃園縣政府訴
    願決定委員會於94年4 月6 日以府法訴字第0940086944號決
    定，仍認為系爭增值稅係吳能宗遺產之一部分，應由繼承人
    共同領取或由其他繼承人出具同意書始得由原告領取。惟被
    告雖因法律規定得繼承系爭增值稅款，然被告係無法律上原
    因而取得可向桃園稅捐處領回系爭增值稅之權利，縱使被告
    領回仍應退還原告，又原告因辦理吳能宗委任之系爭土地移
    轉事宜而支出之系爭增值稅款，乃原告因處理委任事務所支
    出之費用，依民法第546 條第1 項、第2 項規定，吳能宗應
    返還原告，被告自應繼承吳能宗之該項債務，為此依民法第
    1148條及不當得利或第546 條第1 項、第2 項規定，請求擇
    一判命被告同意原告向桃園稅捐處領回系爭增值稅。
參、證據：提出繼承系統表、除戶戶籍謄本、不動產買賣契約書
    、土地增值稅申報書、桃園稅捐處函、桃園市農會函、存證
    信函、桃園縣政府函、訴願決定書各1 件、土地增值稅繳款
    書、申請書各2 件、戶籍謄本5 件為證，並請求訊問證人蘇
    家豐。
乙、被告方面：
    被告均未於言詞辯論期日到場，亦未提出書狀作何聲明或陳
    述。
    理  由
壹、本件被告均經合法通知，未於言詞辯論期日到庭，核均無民
    事訴訟法第386 條所列各款情形，爰依原告之聲請，由其一
    造辯論而為判決。
貳、按當事人對於他造主張之事實，於言詞辯論時不爭執者，視
    同自認。但因他項陳述可認為爭執者，不在此限。當事人對
    於他造主張之事實，已於相當時期受合法之通知，而於言詞
    辯論期日不到場，亦未提出準備書狀爭執者，準用第1 項之
    規定。分別為民事訴訟法第280 條第1 項、第3 項前段所明
    文。本件原告主張之事實，業據原告提出與其所述相符之繼
    承系統表、除戶戶籍謄本、不動產買賣契約書、土地增值稅
    申報書、桃園稅捐處函、桃園市農會函、存證信函、桃園縣
    政府函、訴願決定書各1 件、土地增值稅繳款書、申請書各
    2 件、戶籍謄本5 件為證，核與證人蘇家豐到庭結證稱：因
    吳能宗年紀大，系爭土地之移轉手續係吳能宗委託原告找其
    辦理，系爭土地第一次及第二次的增值稅均是原告拿錢給其
    繳納，第一次繳納之系爭增值稅是原告從他設於農會的帳戶
    裡拿錢出來的，其會知道是因為原告對錢的事情比較重視，
    其還記得原告在其事務所說他這個錢是從哪個帳戶裡領出來
    的，因此其比較有印象等語相符（見本院94年11月21日言詞
    辯論筆錄）。而記載原告上開主張之準備書狀繕本，已於94
    年9 月26日送達被告戊○○○、丁○○○、乙○○，另於同
    年10月21日送達被告丙○○、己○○○，有本院送達證書5
    紙在卷可稽，被告對於原告主張之事實，既均未於言詞辯論
    期日到場爭執，亦未提出書狀作何聲明或陳述，堪認被告已
    自認原告之主張為真實。
參、次按受任人因處理委任事務，支出之必要費用，委任人應償
    還之，並付自支出時起之利息。又繼承人自繼承開始時，除
    法律另有規定或權利義務專屬於被繼承人本身者外，承受被
    繼承人財產上之一切權利義務。繼承人對於被繼承人之債務
    ，負連帶責任。民法第546 條第1 項、第1148條、第1153條
    第1 項分別定有明文。經查原告既因受兩造之被繼承人吳能
    宗委託處理系爭土地之移轉事宜，而支出系爭增值稅，依民
    法第546 條第1 項規定，吳能宗自負有償還原告支出系爭增
    值稅款之義務，此項債務係屬財產上之義務，自得由兩造繼
    承，則系爭增值稅雖因已以吳能宗名義繳納而成為吳能宗之
    遺產，並由兩造繼承，然於系爭土地因吳能宗死亡未能自吳
    能宗名義移轉予鄭文雄時，吳能宗之繼承人自亦負有向桃園
    稅捐處領回系爭增值稅之退稅款返還原告，或同意原告自行
    向桃園稅捐處領回之義務，以符合委任人應償還受任人因處
    理委任事務支出必要費用之規範目的，是原告主張被告應繼
    承吳能宗對其償還系爭增值稅款債務，同意原告向桃園稅捐
    處領回系爭增值稅款，自屬有據。從而原告依民法第546 條
    第1 項及第1148條規定，請求被告同意原告向桃園稅捐處領
    回吳能宗名義於78年7 月21日向桃園稅捐處申報移轉系爭土
    地所有權所繳納之增值稅526,759 元，為有理由，應予准許
    。
肆、又原告依民法第1148條及第546 條第1 項、第2 項或不當得
    利規定提起本件訴訟，其訴訟標的雖有數項，惟僅請求擇一
    判決，是原告依民法第1148條及第546 條第1 項規定請求部
    分，既經本院為原告勝訴之判決，則就原告另主張依民法不
    當得利規定部分，本院自無同時判決之必要，附此說明。
據上論結，原告之訴為有理由，依民事訴訟法第385 條第1 項前
段、第85條第2 項，判決如主文。
中　　華　　民　　國　　94　　年　　12　　月　　5 　　日
                  民事第三庭    法　官　林雯娟
以上正本係照原本作成
如對本判決上訴，須於判決送達後20日內向本院提出上訴狀
中　　華　　民　　國　　94　　年　　12　　月　　2 　　日
                            書記官　簡維萍
